【裁判字號】    90,判,1596
【裁判日期】    900906
【裁判案由】    水污染防治法
【裁判全文】
最  高  行  政  法  院  判  決                    九十年度判字第一五九六號
    原      告  蔡裕仁即淵泉工業社
    被      告  臺北縣政府
    代  表  人  蘇貞昌
右當事人間因水污染防治法事件，原告不服行政院環境保護署中華民國八十八年十一
月十日八八環署訴字第六○四○七號再訴願決定，提起行政訴訟。本院判決如左：
    主  文
原告之訴駁回。
訴訟費用由原告負擔。
    事  實
緣原告從事電鍍業，排放廢水，前經被告所屬環境保護局於民國八十七年五月二十七
日派員前往稽查採樣，檢驗結果未符合放流水標準，乃由被告據以裁處新臺幣六萬元
罰鍰，並限期於八十八年一月十五日前改善完成。惟改善期限屆滿，原告未檢具符合
放流水標準或其他規定之證明文件，向環保主管機關報請查驗。被告乃視其為未完成
改善，自改善期限屆滿之翌日起按日連續處罰至同年月二十七日止，每日各裁處新臺
幣六萬元罰鍰（計十二日，共新臺幣七十二萬元）。原告不服，提起訴願、再訴願均
遭決定駁回，遂提起本訴。茲摘兩造訴辯意旨於次：
原告起訴意旨略謂：一、原告不服被告八八北府環三字第四四七八七號函所附八八北
府環三（污水）字第○二○八六四至○二○八七五號處分書。二、緣由八十七年五月
二十七日被告派員稽查淵泉工業社。採樣污水後，於八十七年十月二十八日以八七北
府環三字第三四○五四七號函並開出八十七北府環三（污水）字第○二○五一九至○
二○五二一號三份處分書。本案則係於上述處分書處分之後續連續處分之案件。三、
本案於行政院環境保護署再訴願決定書決定之後。於八十九年一月十日向行政院提出
不服之異議書。而行政院於八十九年一月十八日以台八十九訴○一七九○號書函回覆
向鈞院提出行政訴訟。四、由於上述前處分案尚在鈞院審理中迄今尚未定案。而本案
係後續之連續處分案件。如前處分案獲得平反。則本案自屬於法無據。理當撤銷。五
、懇請鈞院參照前處分案件，審理本案，謹狀請鈞院鑒核，判決撤銷原處分。
被告答辯意旨略謂：一、原告於臺北縣新莊市○○路三六九號，設置違章工廠從事電
鍍業，經被告環境保護局於八十七年五月二十七日派員前往稽查，檢驗結果未符放流
水標準暨無排放許可證並妨礙拒絕檢查。被告據裁處罰鍰並以八十七年十月二十八日
北府環三字第三四○五四七號函限八十八年一月十五日前改善完妥，原告未於期限屆
滿前，送達改善完妥之證明文件被告自八十八年一月十六日至八十八年一月二十七日
起執行按日連續處罰，每日新臺幣六萬元，共計新臺幣七十二萬元，並無違反或不當
。二、原告訴之聲明中所主張本府八七北府環三字第三四○五四七號函所開具之第○
二○五一九號至第○二○五二一號處分書，雖因原告提起訴願已逾訴願期間，而受訴
願及再訴願決定駁回，惟原告仍提起行政訴訟，並已由大院八八院曜二股八八訴○四
八五三字第三六六三六號審理中，然此非本案之訴訟標的，於此附帶言之。謹請維持
原處分，駁回其訴。
    理  由
按「事業．．．排放廢（污）水於地面水體者，應符合放流水標準。」「事業．．．
排放廢（污）水，違反第七條第一項．．．規定者，處新臺幣六萬元以上六十萬元以
下罰鍰，並通知限期改善，屆期仍未完成改善者，按日連續處罰，．．．。」「事業
未於依第三十八條．．．所為通知改善期限屆滿前，檢具符合放流水標準或其他規定
之證明文件，向主管機關報請查驗者，視為未完成改善。」水污染防治法第七條第一
項、第三十八條及第五十四條定有明文。又「本法第三十八條．．．所稱按日連續處
罰，其起算日依左列規定：一、未於改善期限屆滿前檢具符合放流水標準或其他規定
之證明文件，向主管機關報請查驗者，自改善期限屆滿之翌日起算。．．．。」為同
法施行細則第六十四條第一款所明定。查本件原告從事電鍍業，排放廢水，前經被告
所屬環境保護局於八十七年五月二十七日派員前往稽查採樣，檢驗結果未符合放流水
標準，乃由被告據以裁處新臺幣六萬元罰鍰，並限期於八十八年一月十五日前改善完
成。惟改善期限屆滿，原告未檢具符合放流水標準或其他規定之證明文件，向環保主
管機關報請查驗。被告乃視其為未完成改善，自改善期限屆滿之翌日起按日連續處罰
至同年月二十七日止，每日各裁處新臺幣六萬元罰鍰（計十二日，共新臺幣七十二萬
元）。原告循序提起行政訴訟，主張略以：被告八十七年五月二十七日派員稽查採樣
後，於同年十月二十八日以八七北府環三字第三四○五四七號函開出八十七北府環三
（污水）字第○二○五一九至○二○五二一號三份處分書，經提起行政訴訟後，尚在
貴院審理中。本案則係該案之後續連續案。如前案獲得平反，則本案即屬無據，理當
狀請鑒核撤銷云云。查被告派員於前述日時至原告臺北縣新莊市○○路三六九號工廠
稽查，經就其排放之廢水採樣檢驗結果，總鉻：三七毫克＼升、鎳：三八毫克＼升，
未符合放流水標準，有水污染稽查紀錄及檢驗報告等件可稽，而該案被告以八十七年
十月二十八日八七北府環三字第三四○五四七號函及八十七北府環三（污水）字第○
二○五二一號處分書，處原告罰鍰六萬元，並限期於八十八年一月十五日前完成改善
。經原告提起訴願，因逾法定訴願期間，經一再訴願決定駁回，繼而提起行政訴訟，
亦經本院以八十九年度裁字第一六○○號裁定以其起訴不合法予以駁回。則被告以原
告未於所限定期限檢具符合放流水標準或其他規定之證明文件，向主管機關報請檢驗
，乃視為未完成改善，執行按日連續處罰，揆諸首揭規定，即核無違誤，一再訴願決
定遞予維持，亦無不合。原告起訴意旨難謂有理，應予駁回。
據上論結，本件原告之訴為無理由，爰依行政訴訟法施行法第二條、行政訴訟法第九
十八條第三項前段，判決如主文。
中    華    民    國      九十      年      九        月      六        日
                    最 高 行 政 法 院  第 五 庭
                                審 判 長 法  官      廖  政  雄
                                         法  官      趙  永  康
                                         法  官      林  清  祥
                                         法  官      鍾  耀  光
                                         法  官      姜  仁  脩
右  正  本  證  明  與  原  本  無  異
                                         法院書記官  彭  秀  玲
中    華    民    國      九十      年      九        月      七        日


司法院資訊處製作；財團法人民間司法改革基金會備份。
